【裁判字號】    99,聲,3122
【裁判日期】    991028
【裁判案由】    聲請具保停止羈押
【裁判全文】
臺灣高等法院刑事裁定                  99年度聲字第3122號
聲  請  人
即  被  告  甲○○
上列聲請人因違反毒品危害防制條例等案件（99年度上訴重字第
3號），聲請具保停止羈押，本院裁定如下：
    主  文
聲請駁回。
    理  由
一、按被告經法官訊問後，認為犯罪嫌疑重大，而逃亡或有事實
    足認為有逃亡之虞者，或所犯為死刑、無期徒刑或最輕本刑
    為5 年以上有期徒刑之罪者，非予羈押，顯難進行審判，得
    羈押之，刑事訴訟法第101 條第1 項第1 款、第3 款定有明
    文。而此所謂之羈押，乃拘禁被告之強制處分，其目的係在
    於保全證據、確保刑事訴訟程序之進行及刑罰權之執行。是
    被告經法官訊問後，究竟有無刑事訴訟法第101條第1項各款
    之情形，均屬事實問題，法院應按訴訟之程度，卷證資料及
    其他一切情事斟酌之。
二、本件聲請人即被告甲○○因違反毒品危害防制條例等案件，
    前經本院認為有刑事訴訟法第101 條第1 項第1 款、第3 款
    之情形，非予羈押，顯難進行審判，為確保刑事訴訟程序之
    進行及刑罰權之執行，予以執行羈押在案。
三、聲請意旨略以：聲請人因智識程度低下，對於法律無知，為
    求一正當工作，致遭幕後主謀黃國義欺騙利用，惟聲請人於
    鈞院審理中已坦承介紹同案被告盧冠全、許育銘等人予「陳
    敏鏘」、「黃國義」及綽號「志宏」之販毒集團成員，並將
    上開線索轉交檢調單位偵辦，且經檢察官告以同意適用證人
    保護法及毒品危害防制條例第17條等相關規定酌予減輕其刑
    ，是以被告在本案所涉犯行應為「介紹居間」之角色，而其
    餘同案被告基於自身安全考量下，均不敢在庭上承認係受販
    毒集團之上游成員指使渠等前往柬埔寨運毒。現被告已深知
    悔悟，實係當時因單純愚笨受到幕後主謀之一黃國義之欺騙
    利用，致使身陷囹圄，令聲請人悔不當初。是參以同案之共
    犯盧冠全、吳宜螢、許育銘、林文勇、唐華綱等人，分別以
    新臺幣（下同）10萬元至15萬元不等之保釋金，於第一審法
    院及鈞院獲得交保。現聲請人之寡母已向親友籌借15萬元，
    請求審酌聲請人已坦承悔過，且無任何前科紀錄，又是低收
    入戶等情狀，請求鈞院賜予聲請人15萬元交保，使聲請人照
    顧年邁寡母以盡為人子孝道及照顧2名年幼稚子，安頓好家
    庭，待官司定讞，聲請人必真心接受法律制裁等語。
四、經查：本件聲請人即被告甲○○不服原審即臺灣桃園地方法
    院98年度重訴字第41號判決，上訴至本院，經本院法官訊問
    後，認聲請人所涉犯係毒品危害防制條例第4條第1項之運輸
    第一級毒品罪，犯罪嫌疑重大，所犯係最輕本刑為無期徒刑
    以上之罪，且有事實足認有逃亡之虞，符合刑事訴訟法第10
    1條第1項第1款、第3款之法定羈押原因，非予羈押，顯難確
    保審判之進行，而裁定予以羈押。核聲請人因違反毒品危害
    防制條例等案件，前經原審判處無期徒刑，復據本院仍判處
    無期徒刑，褫奪公權終身在案，有上開判決附卷可稽，是聲
    請人確係犯罪嫌疑重大，且所犯運輸第一級毒品罪為最輕本
    刑無期徒刑以上之罪，按訴訟之程度，卷證資料等情，符合
    刑事訴訟法第101條第1項第3款之法定羈押原因，要無疑義
    。另參以聲請人涉犯運輸第一級毒品罪犯行，業經原審判處
    無期徒刑之重刑，復增聲請人企圖逃亡規避刑罰之可能性，
    且聲請人為運輸毒品來台，曾多次往返大陸地區，足認其於
    大陸地區有一定之人脈及安身立所，亦有事實足認有逃亡之
    虞之情狀，難認聲請人無恐其受刑事訴追及執行，而逃避審
    判或日後執行之慮，為確保日後審判進行及刑之執行，仍有
    羈押之必要。再有無羈押之必要性，得否具保、責付、限制
    住居而停止羈押，亦屬事實審法院得自由裁量、判斷之職權
    ，本件確有羈押之原因及必要等情，已如前述，縱令同案被
    告盧冠全、吳宜螢、許育銘、林文勇、唐華綱等人，分別以
    10 萬元至15萬元不等之保釋金，交保獲釋屬實，惟同案被
    告盧冠全等人於本案僅擔任運輸毒品之車手，與聲請人係負
    責聯繫運輸毒品事宜及尋覓車手之主嫌地位不同，本院仍須
    就聲請人個案訴訟之程度，卷證資料及其他一切情事加以審
    認，本院審酌聲請人確有羈押之原因及羈押之必要原因，並
    斟酌命該聲請人具保、責付或限制住居等侵害較小之手段，
    尚不足以確保審判或執行程序之順利進行等情，認依上開情
    事判斷後，於現階段尚無從准予聲請人以具保方式替代之。
    至聲請意旨所述：聲請人已坦承犯罪，並深感悔意，且已將
    線索轉交檢調單位偵辦。聲請人當時因其單純愚笨而受到幕
    後主謀之一黃國義之欺騙利用，致使其身陷囹圄，令聲請人
    悔不當初。聲請人之寡母已向親友籌借15萬元，請法院審酌
    聲請人已坦承悔過，且無任何前科紀錄，又是低收入戶等情
    狀，請求鈞院賜予聲請人15萬元交保，讓聲請人照顧年邁寡
    母以盡為人子孝道及照顧2名年幼稚子，安頓好家庭，待官
    司定讞，聲請人必真心接受法律制裁等情，核與本件有無難
    以審判或執行之情事及本件羈押當否之判斷無涉。此外，被
    告復無刑事訴訟法第114條各款所規定不得駁回具保聲請之
    情形。綜上，本院審酌全案卷證及聲請人上揭聲請理由各情
    ，認前開羈押原因尚未消滅，聲請人聲請具保停止羈押，自
    難准許，應予駁回。
五、據上論斷，依刑事訴訟法第220條，裁定如主文。
中    華    民    國    99    年    10    月    28    日
                  刑事第二十三庭審判長法  官  童有德
                                      法  官  陳祐治
                                      法  官  徐蘭萍
以上正本證明與原本無異。
如不服本裁定，應於收受送達後五日內向本院提出抗告狀。
                                      書記官  林月蓉
中    華    民    國    99    年    10    月    28    日

司法院資訊處製作；財團法人民間司法改革基金會備份。
